【裁判字號】    90,台上,113
【裁判日期】    900104
【裁判案由】    偽造文書
【裁判全文】
最高法院刑事判決                                  九十年度台上字第一一三號
    上訴人  台灣高等法院台中分院檢察署檢察官
    被  告  甲○○
右上訴人因被告偽造文書案件，不服台灣高等法院台中分院中華民國八十九年十月二
十六日第二審更審判決（八十九年度重上更(三)字第一一○號，起訴案號：台灣台中地
方法院檢察署八十二年度偵字第一八○九二號），提起上訴，本院判決如左：
    主  文
上訴駁回。
    理  由
按刑事訴訟法第三百七十七條規定：上訴於第三審法院，非以判決違背法令為理由，
不得為之。是提起第三審上訴，應以原判決違背法令為理由，係屬法定要件；如果上
訴理由狀並未依據卷內訴訟資料具體指摘原判決不適用何種法則或如何適用不當，或
所指原判決違法情事並不存在，或純係對於原審取捨證據及認定事實職權之適法行使
任意指摘，顯與法律規定得為第三審上訴理由之違法情形不相適合時，均應認其上訴
為違背法律上之程式，應從程序上駁回其上訴。本件檢察官上訴意旨略稱：被害人徐
顯潭所有之車號000－0000號自用小客車，於民國七十九年十一月九日在台中
市西屯區福上巷二三三之十二號前失竊，而警方於八十一年三月十日在苗栗縣苑裡鎮
查獲懸掛000－0000號車牌之自用小客車，經徐顯潭指認車弧及音響後，確認
係其失竊之自用小客車，該車之變速箱號碼已經磨平，原來車身號碼已被磨掉，重新
偽造為ＤＸ○○五五一號，車身改為白色等事實，業經徐顯潭於警訊時指訴綦詳，有
其指認相片在卷可稽；而000－0000號自用小客車，據證人吳枝旺證稱「該車
於七十九年十二月十四日車禍後車體全毀引擎室全毀已無法修護，經徐國旺介紹出售
，徐國旺當時騎機車來，另外一人開吊車過來開走」等語，並於台灣新竹地方法院審
理時當庭指認當時開吊車將汽車吊走之人即是被告甲○○，上開偽造車身號碼後懸掛
000－0000號自用小客車，於八十年二月二十七日由陳阿義以新台幣（下同）
十一萬五千元賣給洪忠和，亦經證人洪忠和證述明確，並為陳阿義所是認；綜上情節
以觀，懸掛000－0000號之自用小客車係洪忠和向陳阿義買受，而吳枝旺之肇
事車輛係被告以拖車吊回去，則該偽造車身號碼懸掛000－0000號並使用吳枝
旺之汽車來源證件之自用小客車，係在陳阿義、甲○○管領占有所呈現之現象，殊為
灼然；參酌被告無法提出證據以證明自徐國旺所買受者為已改裝完成後之車輛，又陳
阿義於七十九年六月十日曾以竊車後借屍還魂之方法併裝出同型車之前科，而被告係
陳阿義僱用之技工，並以吊車將吳枝旺車輛毀損之汽車吊回來，足證其二人有共同偽
造車身號碼之犯行，原判決對於上述不利於被告之證據，悉予摒棄不採而為無罪之判
決，自有違背採證法則之違法云云。惟查：原判決引用起訴書所載，以公訴意旨略稱
「郭萬得（已判決無罪確定）陳阿義（另經檢察官不起訴處分）合夥在台中縣大甲鎮
○○路八十號共同經營得義汽車商行，從事中古車汽車買賣，並僱請甲○○擔任技工
，共同意圖為自己不法之所有，於七十九年十一月九日凌晨三時許，在台中市西屯區
逢甲里福上巷二三三之十二號前，竊取徐顯潭所有之000－0000號自用小客車
，得手後將車藏置在商行內，於同年十二月間經徐國旺介紹，以二萬五千元之價格，
向吳枝旺購買因車禍撞毀引擎無法修護之車牌000－0000號自小客車，而取得
該車之車籍資料後，旋即將竊得之車變速箱磨毀，並將車身號變造為ＤＸ○○五五一
號，車身改為白色，懸掛上000－0000號車牌後由郭萬得辦理過戶在甲○○名
下，於八十年二月一日某時，向監理機關申請辦理上開變造後車輛異動登記為甲○○
名下，於八十年二月二十七日陳阿義以十一萬五千元之代價售予不知情之洪忠和，足
以生損害於監理機關之管理及徐顯潭；因認被告甲○○涉犯刑法第二百二十條、第二
百十條偽造準私文書及刑法第三百二十條第一項之竊盜罪嫌，其間有牽連犯關係」等
情；但經原審審理結果，認證人吳枝旺之證詞先後所述不相一致，有瑕疵、可議之處
，且其部分證詞與常情顯相違背，已摻雜其個人主觀之判斷及好惡之感情成分，自難
據為不利被告之憑證；而證人徐國旺既為介紹車子買賣之人，與被告間處於利害相反
之對立立場，果如被告所辯非虛，則徐國旺自難脫免竊盜及借屍還魂、偽造車身號碼
之罪嫌，故其證詞本難期能中立不偏，其於台灣新竹地方法院八十一年八月四日所供
「我沒有賣車給甲○○，我只是帶甲○○直接至吳枝旺家，由甲○○直接向吳枝旺買
的，至於他們付了多少錢成交我不曉得」等語（見八十一年易字第二○五○號贓物卷
影本第四六頁），亦與證人吳枝旺證述內容相互矛盾、歧異，要難遽予採信；另以被
告係受僱在得義汽車商行擔任技工，負責整理車及洗車，徐國旺係至得義汽車商行稱
有車要售予陳阿義，被告旋奉陳阿義之命與徐國旺至通霄看車，後來被告打電話來稱
該車要十萬元，是飛羚白色車，陳阿義答應後，被告始將車開回等情，已據陳阿義於
檢察官偵查中供陳在卷（見八十二年度偵字第一八○九二號卷第十三頁反面、第十四
頁正面），陳阿義於原法院更(二)審調查時到庭證稱「（當時被告做什麼工作？）車買
回來時，叫他整理，有客戶要賣車叫他去看車」、「（你買徐顯潭車時，甲○○知道
否？）不知……」、「（你的車行除買賣車外，有在修車？）只買賣中古車而已」（
見更(二)卷第三四至三五頁），參以證人郭萬得曾供稱「車子買回來是好的」，益見被
告所稱「我不知，亦未參與變速箱號碼之磨滅及偽造」之辯解，並非全然無據；此外
又無積極證據足資證明被告有公訴人所指之偽造準私文書及竊盜等罪行。因而撤銷第
一審科刑之不當判決，改判諭知被告無罪，已詳敘其調查證據之結果及取捨證據之理
由。從形式上觀察，其取捨證據之論斷，並未違背經驗、論理及其他證據法則，亦無
其他違背法令之情形。況依卷內資料，被告與陳阿義、郭萬得因向徐國旺購買已變更
車身號碼之前揭吳枝旺所有之自用小客車，因涉嫌故買贓物罪嫌，經台灣新竹地方法
院檢察署以八十一年度偵字第三四九四號提起公訴，嗣經台灣新竹地方法院以八十一
年度易字第二○五○號判決無罪在案，此有上開起訴書、判決書影本在卷可按（見台
灣新竹地方法院八十一年度易字第二○五○號影印卷第一至二頁、第一二二至一二三
頁）；而上開證人徐國旺亦曾於七十九年八月間竊取他人自用小客車，並將該引擎號
碼磨損，變造為Ｊ0000000Ｈ號，懸掛車號000－0000號，因偽造文書
等案件，經台灣高等法院於八十二年七月十三日以八十一年度上訴字第二七二四號判
處有期徒刑十一月在案，此亦有上開判決書在卷可憑（見八十二年度偵字第一八○九
二號卷第七九頁至八七頁），益見原判決並無違背採證法則之情事。上訴意旨，純係
對原審已經調查並於判決理由第三至四段內指駁說明之事項，重為事實上之爭辯，及
對原審採證認事職權之適法行使，徒憑己見，任意指摘，俱無從據以辨認原判決已具
備其所指違背法令之形式，核與首開得為第三審上訴理由之法定要件不相適合。依首
揭說明，應將本件上訴從程序上予以駁回。
據上論結，應依刑事訴訟法第三百九十五條前段，判決如主文。
中      華      民      國     九十     年      一      月      四      日
                              最高法院刑事第九庭
                                  審判長法官  曾  有  田
                                        法官  陳  宗  鎮
                                        法官  劉  介  民
                                        法官  孫  增  同
                                        法官  蕭  權  閔
      右正本證明與原本無異
                                              書  記  官
中      華      民      國     九十     年      一      月      十      日


司法院資訊處製作；財團法人民間司法改革基金會備份。
